【裁判字號】    97,台上,3156
【裁判日期】    970710
【裁判案由】    常業竊盜
【裁判全文】
最高法院刑事判決            九十七年度台上字第三一五六號
上  訴  人  甲○○
            乙○○
            丙○○
            丁○○
            戊○○
            己○○
上列上訴人等因常業竊盜案件，不服台灣高等法院高雄分院中華
民國九十六年六月六日第二審更審判決（九十六年度上更(一)字第
九四號，起訴案號：台灣高雄地方法院檢察署九十三年度偵字第
三二八一、六五三０號），提起上訴，本院判決如下：
    主  文
原判決關於乙○○、丙○○、丁○○、戊○○、己○○部分均撤
銷，發回台灣高等法院高雄分院。
其他上訴駁回。
    理  由
一、發回部分（即乙○○、丙○○、丁○○、戊○○、己○○部
分）：
本件原判決撤銷第一審關於諭知上訴人乙○○、丙○○、丁○○
、戊○○、己○○無罪部分之判決，依修正前刑法牽連犯規定，
從一重改判各論處乙○○、丙○○、丁○○、戊○○、己○○共
同以犯竊盜罪為常業（戊○○、己○○均為累犯）罪刑，固非無
見。
惟查：(一)、有罪判決書，依刑事訴訟法第三百零八條之規定，應
記載犯罪事實，此所謂之犯罪事實，自指犯罪構成要件之行為事
實而言；亦即就犯罪行為應具體認定，明確記載，使達可得確定
之程度，而無礙於犯罪同一性之辨別，始足為適用法律及判斷其
適用是否適當之準據。原判決事實僅籠統、簡略記載上訴人乙○
○、丙○○、丁○○、戊○○、己○○等人（下稱上訴人等）與
甲○○，共同基於意圖為自己不法所有之常業竊盜犯意，於民國
九十二年九月間及同年十月間分別在台南市○○路「三皇三家」
泡沫紅茶店及台南市甲○○住處謀議後，由丁○○、戊○○、丙
○○、己○○四人於同年十一月十九日上午先到乙○○之高雄住
處會合後，丁○○、戊○○、丙○○、己○○並於當日出境前往
日本國，由丁○○、戊○○負責竊取重型機車，丙○○、己○○
則負責拆解竊得之贓車，至九十二年十二月十六日止，由丁○○
、戊○○在日本國之不詳地點，竊取重型機車共四十一輛後，交
由丙○○及己○○拆解、包裝、偽造引擎號碼之準私文書後，而
將之運回台灣等情，然就丁○○、戊○○究在日本國何處竊取何
人之重型機車，暨丙○○、己○○究在日本國何處拆解、包裝及
偽造何重型機車之引擎號碼，如何偽造等屬犯罪構成要件之行為
事實，則悉未具體明確認定，此部分難認已達可得確定上訴人等
犯罪行為同一性辨別之程度，自非可資為適用法律之依據，本院
亦無從為原判決此部分適用法律正確與否之判斷，自難認適法。
(二)、原判決認定前開事實，係以卷附丙○○、丁○○、戊○○、
己○○等四人之入出境資料、日本國機車失竊被害人報案紀錄單
、National Police Agency Japan出具之機車失竊報告、機車引
擎號碼電解前後對照照片、機車零件照片、機車零件進口報單等
，資為其論罪之部分依據（見原判決第三頁第十二行至末行、第
八頁第四行至第十三行）。但依卷附日本國機車失竊被害人報案
紀錄單及National Police Agency Japan出具之機車失竊報告顯
示，本件僅有田中和安、厚木洋、藤原潤平、仲村淳志、大橋一
範、外山和男、荒山浩之、伊藤貴章、細田和義、矢野美智代、
村卓生、岡本敦至等十一位被害人，因所有機車失竊而向警方
報案（見警卷第五宗第四九八頁至第五二三頁），且其中大橋一
範之機車係於九十二年十二月二十六日十三時至十六時三十分在
日本國神奈川縣橫濱市西區南幸二之十六號失竊，岡本敦至之機
車則於同年月二十七日十一時四十五分至十八時四十分在日本國
東京都豊島區東池袋一之二十號失竊（見警卷第五宗第五０七頁
、第五一六頁）。另依卷存機車引擎號碼電解前後對照照片所示
，警方亦僅查出前開岡本敦至、伊藤貴章、村卓生、大橋一範
、仲村淳志、矢野美智代、荒山浩之、外山和男、細田和義等九
人所有失竊機車之引擎號碼被偽造（見警卷第五宗第五五０頁、
第五七一頁、第五七七頁、第五八三頁、第五八七頁、第五九一
頁、第五九五頁、第五九九頁、第六０三頁）。再依前開入出境
資料，丙○○、丁○○、戊○○、己○○均係於九十二年十一月
十九日出境，並於同年十二月十六日入境（見警卷第五宗第一三
五頁至第一四二頁）。倘均無訛，本件既僅有田中和安等十一位
被害人向警方報案失竊機車，警方亦只查出岡本敦至等九人失竊
之機車引擎號碼遭偽造，則如何能據以認定乙○○、丁○○、戊
○○、己○○、丙○○等人在日本國共竊得四十一輛之重型機車
並加以拆解及偽造引擎號碼？又丁○○、戊○○既於九十二年十
二月十六日即返回台灣，其等又如何仍能於同年月二十六日、二
十七日分別在日本國橫濱市及東京都竊取前開大橋一範及岡本敦
至二人之機車？原判決對此並未進一步深入闡述論析，亦嫌理由
未備。以上，或係乙○○、丙○○、丁○○、戊○○、己○○上
訴意旨所指摘，或為本院得依職權調查之事項，應認原判決關於
乙○○、丙○○、丁○○、戊○○、己○○部分仍有撤銷發回更
審之原因。又中華民國九十六年罪犯減刑條例已於九十六年七月
四日制定公布，自同年七月十六日施行，於更審時應注意及之，
併此指明。
二、駁回部分（即甲○○部分）：
按刑事訴訟法第三百七十七條規定，上訴於第三審法院，非以判
決違背法令為理由，不得為之。是提起第三審上訴，應以原判決
違背法令為理由，係屬法定要件。如果上訴理由書狀並未依據卷
內訴訟資料，具體指摘原判決不適用何種法則或如何適用不當，
或所指摘原判決違法情事，顯與法律規定得為第三審上訴理由之
違法情形，不相適合時，均應認其上訴為違背法律上之程式，予
以駁回。本件上訴人甲○○上訴意旨略稱：原判決任意推定犯罪
事實，對上訴人所提證據又未詳加調查，難令甘服云云。
惟查：原判決綜合全案卷證資料，本於事實審法院職權推理之作
用，認定甲○○有其事實欄所載之犯行，因而撤銷第一審關於諭
知甲○○無罪部分之判決，依修正前刑法牽連犯規定，從一重改
判論處甲○○共同以犯竊盜罪為常業罪刑，已依卷證資料敘明其
所憑之證據及認定之理由。上訴意旨對原審之論斷，究有何違背
經驗法則或論理法則等違法情形，並未依據卷內資料具體表明，
徒以原判決任意推定犯罪事實，對其所提證據又未詳加調查云云
，據以指摘原判決為違背法令，係以自己之說詞，對原審採證認
事之適法職權行使，並已於判決內說明之事項，漫事指摘，復為
單純之事實上爭辯，況上訴是否以原判決違背法令為理由，屬於
形式審查之範圍，上訴意旨既僅籠統為前開指摘，並未依據卷內
資料，具體指摘原判決究如何任意推定犯罪事實，或有何證據未
予調查之違法情形，本院亦無從為形式上審查，而難謂已具備得
為第三審上訴理由之法定形式要件，依首開說明，自難認係適法
之第三審上訴理由。其上訴違背法律上之程式，應予駁回。
據上論結，應依刑事訴訟法第三百九十五條前段、第三百九十七
條、第四百零一條，判決如主文。
中    華    民    國  九十七  年    七    月    十    日
                      最高法院刑事第七庭
                          審判長法官  謝  俊  雄
                                法官  陳  世  雄
                                法官  魏  新  和
                                法官  吳  信  銘
                                法官  徐  文  亮
      本件正本證明與原本無異
                                      書  記  官
中    華    民    國  九十七  年    七    月   十五   日
                                                    m


司法院資訊處製作；財團法人民間司法改革基金會備份。
